臺灣基隆地方法院基隆簡易庭小額民事判決
110年度基小字第691號
原      告  泰安產物保險股份有限公司

法定代理人  李松季  
訴訟代理人  陳柏諺  
被      告  潘舜堡  


上列當事人間侵權行為損害賠償事件，本院於民國110 年4 月7
日辯論終結，判決如下：
    主      文
被告應給付原告新臺幣貳萬伍仟壹佰陸拾伍元，及自民國一百一
十年四月二日起至清償日止，按週年利率百分之五計算之利息。
原告其餘之訴駁回。
訴訟費用新臺幣壹仟元，其中新臺幣陸佰參拾陸元由被告負擔，
餘由原告負擔。
本判決第一項得假執行。但被告如以新臺幣貳萬伍仟壹佰陸拾伍
元為原告預供擔保，得免為假執行。
    事實及理由
一、原告主張：
    被告於民國109 年7 月15日下午7 時55分左右，騎乘961-NC
    J 號普通重型機車，途經基隆市明德二路，因變換車道不慎
    ，以致擦撞訴外人晏鴻有限公司（下稱晏鴻公司）所有並由
    訴外人林秀英駕駛之APS-1957號自用小客車（下稱系爭車輛
    ）。因系爭車輛已向原告投保車體損失險，而上開保險事故
    亦係發生在保險期間，原告遂依保險契約之約定，給付系爭
    車輛必要修復費用總計新臺幣（下同）39,571元（零件：16
    ,094元；工資：23,477元），並依法取得代位求償之權。是
    原告乃依民法侵權行為以及保險代位之法律關係，提起本件
    損害賠償之訴，並聲明：被告應給付原告39,571元，及自起
    訴狀繕本送達之翌日起至清償日止，按週年利率5%計算之利
    息。
二、被告答辯：
　　被告承認駕駛過失並應負賠償責任，惟系爭車輛乃休旅車，
    高於被告駕駛車輛（機車），故被告應無擦撞其「右後照鏡
    」之客觀可能，從而，系爭車輛修繕工項與「右後照鏡」有
    關之部分，應與被告駕駛過失無關。
三、本院判斷：　　
  ㈠查被告於109 年7 月15日下午7 時55分左右，騎乘961-NCJ 
    號普通重型機車沿基隆市明德二路往七堵方向（往明德一路
    方向）行駛，途經工建路附近之明德二路外側車道，疏未注
    意變換車道時，應禮讓直行車先行，兼未注意兩車間之安全
    距離，旋貿然向左斜切駛入內側車道，適有訴外人林秀英駕
    駛訴外人晏鴻公司所有之系爭車輛沿同向內側車道駛抵該處
    ，被告駕駛車輛遂擦撞系爭車輛之右前車身，導致系爭車輛
    受有車體損害等事實，業據原告提出系爭車輛行車執照、基
    隆市警察局道路交通事故當事人登記聯單等件為證，並經本
    院職權查詢公路監理電子閘門紀錄暨向基隆市警察局函調事
    故資料確認無訛，有公路監理電子閘門查詢資料列印紙本、
    基隆市警察局110 年3 月24日基警交字第1100035083號函暨
    道路交通事故現場圖、道路交通事故調查報告表㈠㈡、道路交
    通事故談話紀錄表、道路交通事故初步分析研判表、員警蒐
    證照片在卷足考，復據本院提示上揭事故資料予兩造當庭確
    認無訛。是依上開證據調查結果，堪信「被告疏未注意變換
    車道時，應禮讓直行車先行，兼未注意兩車間之安全距離，
    旋貿然向左斜切駛入內側車道」，即為上揭交通事故之肇事
    原因。
  ㈡按「汽車在同向二車道以上之道路（車道數計算，不含車種
    專用車道、機車優先道及慢車道），除應依標誌或標線之指
    示行駛外，變換車道時，應讓直行車先行，並注意安全距離
    。 」道路交通安全規則第98條第1 項第6 款定有明文。又
    上開規定旨在保障公眾行車安全，核屬保護他人之法律，倘
    有違反，即應推定為有過失（民法第184 條第2 項規定參照
    ）。本件被告於旨揭時、地，疏未禮讓直行車兼未注意兩車
    間之安全距離，旋貿然向左斜切駛入內側車道，以致擦撞系
    爭車輛之右前車身，則被告明確違反道路交通安全規則之上
    開規定，其有過失甚明；且被告於旨揭時、地，既違反交通
    法規以致撞擊損壞系爭車輛，則被告之過失行為與系爭車輛
    之車體損害間，自有相當因果關係存在。第按因故意或過失
    ，不法侵害他人之權利者，負損害賠償責任；汽車、機車或
    其他非依軌道行駛之動力車輛，在使用中加損害於他人者，
    駕駛人應賠償因此所生之損害，民法第184 條第1 項前段、
    第191 條之2 前段亦有明定；本件被告既有過失，其過失行
    為與系爭車輛之車體損害復有相當因果關係，則被告自應依
    法對系爭車輛之所有人即訴外人晏鴻公司負損害賠償責任。
  ㈢按損害賠償祇應填補被害人實際損害，保險人代位被害人請
    求損害賠償時，依保險法第53條第1 項規定，如其損害額超
    過或等於保險人已給付之賠償金額，固得就其賠償之範圍，
    代位請求賠償，如其損害額小於保險人已給付之賠償金額，
    則保險人所得代位請求者，即祇以該損害額為限（最高法院
    65年台上字第2908號判例意旨、83年度台上字第806 號判決
    意旨參照）。蓋保險給付請求權之發生，係以保險契約為其
    基礎；至保險人於給付保險金以後，雖得代位行使被保險人
    對於第三人之請求權，然此實係基於保險法第53條第1 項之
    規定，是其二者之賠償範圍，本非必然一致，苟被保險人對
    於第三人之請求權有一定限額者，就令保險人給付之賠償金
    額已經超過此項限額，然因保險人係依保險法第53條第1 項
    規定，依債權移轉之法律關係對第三人主張權利，核其所得
    請求之範圍，自仍以被保險人原得對第三人請求之額度為限
    。又物之所有人依民法第196 條規定請求物被毀損所減少之
    價額，固得以修復費用為估定之標準，惟以必要者為限，即
    修理材料以新品換舊品，應予折舊（最高法院77年第9 次民
    事庭會議決議參照）。本件原告主張系爭車輛已向原告投保
    車體損失險，系爭車禍即保險事故發生在保險期間，原告遂
    依保險契約之約定，給付系爭車輛必要修復費用總計39,571
    元（零件：16,094元；工資：23,477元）等情，業據提出與
    其主張相符之電子發票證明聯、中太汽車股份有限公司估價
    單等件為據，經核無訛；至被告雖稱系爭車輛乃休旅車，高
    於被告駕駛車輛（機車），故被告應無擦撞其「右後照鏡」
    之客觀可能，從而，系爭車輛修繕工項與「右後照鏡」有關
    之部分，應與被告駕駛過失無關云云，然承前所述，被告貿
    然向左斜切駛入內側車道，以致擦撞系爭車輛之右前車身，
    而系爭車輛之「右後照鏡」，則係位於其右前車身「約1/2 
    車高之所在」，是自客觀以言，本件顯然無從排除「被告機
    車左後照鏡擦撞系爭車輛右後照鏡」之可能，兼之被告僅止
    空言抗辯，概未提出其他適切之證據以佐其實，則本院當難
    祇因被告辯稱「右後照鏡」損傷非其所為云云，即無端挑剔
    原告有所依據之損害主張。惟原告曾當庭表明其同意零件計
    扣折舊、此部分請本院依規定予以核算等語（見本院110 年
    4 月7 日調解程序筆錄、同日言詞辯論筆錄），故尚可認原
    告主張之訴外人晏鴻公司損害額，應扣減折舊方屬合理。本
    院參酌系爭車輛行車執照之記載，僅知系爭車輛乃104 年9 
    月出廠，而不知其確切之出廠日期，故推定系爭車輛為104 
    年9 月15日出廠，是自104 年9 月15日起，至系爭車禍發生
    日即109 年7 月15日止，系爭車輛之使用時間為4 年10個月
    又1 日；再參考行政院公布之固定資產耐用年數表，其他業
    用客車耐用年數為五年（財政部87年1 月15日台財稅字第87
    0000472 號函附之固定資產耐用年數表參看），依定率遞減
    法計算，系爭車輛之零件部分，每年折舊千分之三六九，是
    依營利事業所得稅查核準則第95條第6 款、第8 款：「固定
    資產提列折舊採用定率遞減法者，以一年為計算單位，其使
    用期間未滿一年者，按實際使用之月數相當於全年之比例計
    算之，不滿一月者，以月計」之方法核算，系爭車輛「零件
    」經折舊後之殘值為1,688 元【計算式：第1 年折舊值：1
    6,094元×0.369 ＝5,939 元，元以下四捨五入，以下均同；
    第2 年折舊值：（16,094元－5,939 元）×0.369 ＝3,747 元
    ；第3 年折舊值：（16,094元－5,939 元－3,747 元）×0.369
     ＝2,365 元；第4 年折舊值：（16,094元－5,939 元－3,747 
    元－2,365 元）×0.369 ＝1,492 元；第5 年折舊值：（16,09
    4元－5,939 元－3,747 元－2,365 元－1,492 元）×0.369 ×11/
    12＝863 元。折舊後之零件殘值：16,094元－（5,939 元＋3,
    747 元＋2,365 元＋1,492 元＋863 元）＝1,688 元。從而，倘
    以系爭車輛「零件」經折舊後之殘值1,688 元，加上不應計
    列折舊之工資23,477元，堪認訴外人晏鴻公司因本件車禍所
    受之財產損害合計25,165元【計算式：1,688 元＋23,477元＝
    25,165元】。準此，訴外人晏鴻公司所得對被告請求賠償之
    範圍，自係以25,165元之金額為限；又原告雖已依保險契約
    對訴外人晏鴻公司給付39,571元，然原告既依保險法第53條
    規定，本於債權移轉之法律關係對被告主張權利，則原告所
    得請求之範圍，自亦以訴外人晏鴻公司本得對被告請求之額
    度即25,165元為限。
四、綜上，原告基於侵權行為及保險代位之法律關係，請求被告
    給付25,165元，及自起訴狀繕本送達翌日即110 年4 月2 日
    起至清償日止，按週年利率5%計算之利息，為有理由，應予
    准許；至逾上開金額之請求，於法無據，為無理由，應予駁
    回。
五、本件第一審裁判費為1,000 元，此外別無其他費用之支出，
    是本件訴訟費用合計1,000 元。爰依職權確定前開訴訟費用
    ，由兩造按其勝敗比例負擔。
六、本判決原告勝訴部分，係適用小額訴訟程序所為被告敗訴之
    判決，爰依民事訴訟法第436 條之20之規定，職權宣告假執
    行，併依同法第436 條之23準用同法第436 條第2 項，再準
    用同法第392 條第2 項規定，酌情宣告被告預供相當之擔保
    金額後得免為假執行。
七、據上論結，本件原告之訴為一部有理由，一部無理由，依民
    事訴訟法第436 條之19第1 項、第436 條之20、第436 條之
    23、第436 條第2 項、第87條第1 項、第79條、第392 條第
    2 項，判決如主文。
中　　華　　民　　國　　110 　年　　4 　　月　　7 　　日
                  基隆簡易庭法  官   王慧惠
以上正本係照原本作成。　　　　　　　　　  
對於本件判決如有不服，應於收受送達後20日內向本院提出上訴
書狀，上訴於本院合議庭，並按他造當事人之人數附具繕本。
當事人之上訴，非以判決違背法令為理由不得為之，上訴狀應記
載上訴理由，表明下列各款事項：
㈠原判決所違背之法令及其具體內容。
㈡依訴訟資料可認為原判決有違背法令之具體事實。
如委任律師提起上訴者，應一併繳納上訴審裁判費。
中　　華　　民　　國　　110 　年　　4 　　月　　7 　　日
                           書記官   姚安儒